臺灣臺北地方法院民事簡易判決
     110年度北簡字第14453號
原      告  東方大樓管理委員會

法定代理人  梁清暉
被      告  陳宏煇


            蘇洋昌（即蘇源磯之繼承人）


上列當事人間給付管理費事件，本院於民國110年12月23日言詞
辯論終結，判決如下：
    主      文
被告蘇洋昌應給付原告新臺幣壹萬陸仟肆佰貳拾貳元，及自民國
一一○年四月二十四日起至清償日止，按年息百分之五計算之利
息。
原告其餘之訴駁回。
訴訟費用新臺幣壹仟伍佰伍拾元，其中新臺幣貳佰元由被告蘇洋
昌負擔，餘由原告負擔。
本判決得假執行。
    事實及理由
一、按訴狀送達後，原告不得將原訴變更或追加他訴，但請求之
    擴張或減縮應受判決事項之聲明者，不在此限，民事訴訟法
    第255條第1項但書第3款定有明文。原告起訴時原聲明第1項
    、第2項關於遲延利息起息日，均係「自支付命令聲請狀繕
    本送達後第8日起算」，嗣變更為：「自支付命令送達翌日
    起算」（見本院卷第121頁），核與上開規定相符，應予准
    許。被告2人經合法通知，未於最後言詞辯論期日到場，核
    無民事訴訟法第386條各款所列情事，爰依原告聲請，由其
    一造辯論而為判決。
二、原告主張：被告蘇洋昌為門牌號碼桃園市○○區○○路00號5樓
    建物所有權人（基於信託原因於民國102年8月1日登記蘇源
    磯為所有權人，委託人為被告陳宏煇，108年間蘇源磯死亡
    ，所有權人於109年12月14日變更登記為被告蘇洋昌），亦
    為原告管理東方大樓之區分所有權人，依東方大樓社區住戶
    規約（下稱住戶規約），應繳納管理費每戶每月每坪新臺幣
    （下同）60元，若無人使用者則減半計算，該建物為349.4
    坪，每月應繳納10,482元（＝30元×349.4坪）。詎系爭建物
    自108年12月起即未繳納管理費，依信託法規定，受託人死
    亡時，信託財產不屬於其遺產，信託關係消滅，信託財產歸
    屬於陳宏煇所有，為此依住戶規約提起本訴，請求被告陳宏
    煇給付自108年12月1日起至109年12月13日止積欠管理費130
    ,326元（計算式：10,482元×12個月＋10,428元÷30×13日＝130
    ,326元）；請求被告蘇洋昌給付自109年12月14日起至110年
    1月31日止積欠管理費16,422元（計算式：10,482元×1個月＋
    10,482元÷30×17日＝16,422元）等語。並聲明：㈠被告陳宏煇
    應給付原告130,326元，及自支付命令送達翌日起至清償日
    止，按年息5%計算之利息。㈡被告蘇洋昌應給付原告16,422
    元，及自支付命令送達翌日起至清償日止，按年息5%計算之
    利息。
三、被告陳宏煇則以：伊與蘇源磯間是房產買賣，因蘇源磯年紀
    太大無法貸款，故與伊協議將房產以信託方式過戶至蘇源磯
    名下，蘇源磯死亡後，由蘇洋昌回來繼承，管理費應由蘇洋
    昌繳納等語置辯。並聲明：原告之訴駁回。被告蘇洋昌則未
    提出書狀答辯。
四、本院之判斷：
  ㈠查原告為東方大樓管理委員會，該社區訂有東方大樓住戶規
    約；門牌號碼桃園市○○區○○路00號5樓建物，為原告所管理
    ，為信託財產，委託人為陳宏煇，102年8月1日以「信託」
    原因，登記所有權人為蘇源磯，惟蘇源磯於106年12月8日死
    亡，臺灣中小企業銀行股份有限公司以其為陳宏煇之債權人
    ，且為上開建物及所在土地最高限額抵押權人之利害關係人
    身分，依信託法第45條規定聲請法院選任信託財產之新受託
    人，嗣經本院以108年度聲字第751號裁定選任蘇洋昌為上開
    信託財產之新受託人等情，有公寓大廈管理組織報備證明、
    桃園市桃園區公所函、東方大樓住戶規約、建物登記謄本、
    信託專簿所附土地登記申請書、信託契約書、本院108年度
    聲字第751號裁定等件在卷可憑（見司促卷第17至33頁、本
    院卷第51至53頁），堪信為實。
　㈡按稱信託者，謂委託人將財產權移轉或為其他處分，使受託
    人依信託本旨，為受益人之利益或為特定之目的，管理或處
    分信託財產之關係；信託關係不因委託人或受託人死亡、破
    產或喪失行為能力而消滅；受託人死亡時，信託財產不屬於
    其遺產；受託人之任務，因受託人死亡而終了；新受託人於
    接任處理信託事務前，原受託人之繼承人應保管信託財產，
    並為信託事務之移交採取必要之措施；受託人變更時，由新
    受託人承受原受託人因信託行為對受益人所負擔之債務。前
    項情形，原受託人因處理信託事務負擔之債務，債權人亦得
    於新受託人繼受之信託財產限度內，請求新受託人履行，信
    託法第1條、第8條第1項、第10條、第45條第1項、第3項、
    第48條第1項、第2項定有明文。
　㈢被告蘇洋昌部分：
　　被告蘇洋昌既經法院選任為信託財產之新受託人，並於109
    年12月14日登記在案，已如前述，其既登記為系爭建物之所
    有權人，依信託法規定受託管理信託財產，則原告依住戶規
    約第15條約定請求被告蘇洋昌給付自109年12月14日起至110
    年1月31日止，積欠管理費16,422元（計算式：10,482元×1
    個月＋10,482元÷30×17日＝16,422元），自屬有據。　
　㈣被告陳宏煇部分：
　　原告雖主張信託關係消滅期間即自108年12月1日起至109年1
    2月13日止積欠管理費130,326元應由被告陳宏煇給付云云。
    惟依信託法第8條規定，信託關係不因受託人蘇源磯死亡而
    消滅，依卷附信託專簿所載信託主要條款對此亦未約定，僅
    得認蘇源磯死亡時，其受託人之任務終了，俟受託人經法院
    選任變更為蘇洋昌時，依信託法第47條規定，法律擬制發生
    自蘇源磯死亡時信託財產即移轉於蘇洋昌之效果，關於蘇源
    磯死亡後迄至蘇洋昌登記為新受託人前之期間，系爭建物之
    管理費仍應由蘇洋昌負擔，此部分原告既未對蘇洋昌起訴請
    求，本院不得為訴外裁判。原告主張蘇源磯死亡後，信託關
    係消滅，信託財產歸屬於被告陳宏煇所有，應由其負擔管理
    費云云，顯與信託法規定不符，難謂有據。
五、綜上，原告依住戶規約請求被告蘇洋昌給付16,442元，及自
     支付命令送達翌日（見司促卷第69頁）起至清償日止，按
    年息5%計算之利息，為有理由，應予准許；逾此範圍之請求
    ，為無理由，應予駁回。
六、本判決原告勝訴部分係適用簡易程序所為被告敗訴之判決，
    依民事訴訟法第389條第1項第3款規定，應依職權宣告假執
    行。
七、本件事證已臻明確，兩造其餘攻擊防禦方法及所舉證據，核
    與本件判決結果不生影響，爰不再逐一論列。
八、訴訟費用負擔之依據：民事訴訟第79條。依職權確定訴訟費
    用額為1,550元（第一審裁判費），由被告蘇洋昌負擔200元
    ，餘由原告負擔。　
中　　華　　民　　國　　111 　年　　1 　　月　　14　　日
                  臺北簡易庭  法  官　張瓊華
上列正本係照原本作成。
如不服本判決，應於判決送達後20日內向本院（臺北市○○○路0段
000巷0號）提出上訴狀（須附繕本）。如委任律師提起上訴者，
應一併繳納上訴審裁判費。
中　　華　　民　　國　　111 　年　　1 　　月　　14　　日
　　　　　　　　　　　　　　　書記官  賴敏慧